【裁判字號】    89,交簡上,44
【裁判日期】    890324
【裁判案由】    過失傷害
【裁判全文】
臺灣桃園地方法院刑事判決                        八十九年度交簡上字第四四號
    上  訴  人  臺灣桃園地方法院檢察署檢察官
    被      告  乙○○
右上訴人因被告過失傷害案件，不服台灣桃園地方法院桃園簡易庭，八十九年度桃交
簡字第二五八號，中華民國八十九年三月二十四日第一審判決（聲請簡易判決處刑案
號：台灣桃園地方法院檢察署八十八年度偵字第一六九九三號）提起上訴，本院判決
如左：
    主      文
原判決撤銷。
乙○○因過失傷害人，處有期徒刑月，如易科罰金，以佰元折算壹日。
    事      實
一、乙○○於民國（下同）八十八年十月二日上午八時許，駕駛車牌號碼Ｖ三─五六
    一一號自用小客車，沿桃園縣大園鄉後厝村台十五線，由竹圍往大園方向行駛，
    途經台十五線三十二公里處有號誌正常運作之交岔路口時，本應注意汽車行駛至
    交岔路口，其行進、轉彎應遵守燈光號誌之指示，且依當時之情狀亦無不能注意
    之情形，竟疏未遵守燈光號誌之指示，為圖一時之便，即貿然闖越紅燈向前行駛
    ，適丁○○騎乘車牌號碼ＩＱＱ─三七二號重機車沿大園鄉○○村○鄰○○路○
    段巷子駛出，見上開交岔路口燈光號誌為綠燈，乃由左往右直行，突見乙○○車
    駛至，丁○○猝不及防，機車車頭猛烈撞擊乙○○車左前葉子板，旋人彈起撞及
    乙○○車左上角擋風玻璃，繼跌落地面，丁○○因而受有頭部外傷併顱內出血及
    後側頭皮撕裂傷、右鎖骨骨折、左腳踝撕裂傷等傷害，事故發生後，附近路人即
    打電話報警並叫救護車，旋桃園縣警察局大園分局竹圍派出所甲○○○○即趕抵
    現場處理，並將傷者送醫急救。
二、案經丁○○之妻許秀鳳訴由桃園縣警察局大園分局報請台灣桃園地方法院檢察署
    檢察官偵查起訴。
    理      由
一、訊據被告乙○○固坦認確於前揭時、地與丁○○所騎乘機車發生碰撞肇事致丁○○因而受傷等情，惟矢口否認有何過失傷害之犯行，辯稱：當時肇事地點交岔路
    口號誌紅綠燈都沒有亮，所以伊才緩慢向前行駛，伊沒有看見丁○○之機車由左
    側駛來，等發現時已閃避不及，是丁○○機車來撞伊車，因兩車車輪相撞，丁○○因此倒地受傷，本件車禍伊並無過失可言，況伊有和解之誠意，有賠他醫藥費
    ，以及包六千元的紅包，但他不願意和解云云。然查，右開事實業據被害人丁○○於審理中指訴綦詳，核與證人丙○○所述情節相符，且證人丙○○於本院審理
    時亦到庭明白指稱：「當時我駕車沿著該路由大園往竹圍方向行駛，行近該交岔
    路口見紅燈，遂停車等候綠燈，此時見告訴人（指被害人丁○○）之機車由右側
    駛出，但對向車道突然有一部自小客車（即被告所駕之車）闖紅燈由外側車道衝
    出來，以致與該機車在交岔路口缺口處發生碰撞，當時對向內側車道停有一部白
    色自小客車在等候綠燈街。：：：我行走的車道號誌，當時的確是紅燈，而對向
    車道我看不見燈號的情況，至於告訴人機車行駛之無路名道路，當時是綠燈」（
    見本院八十九年十一月十五日訊問筆錄）等情屬實，復有道路交通事故調查報告
    表、現場照片六張等在卷可稽，而被害人丁○○受有如事實欄所載之傷害，亦有
    長庚紀念醫院診斷證明書乙紙附卷為憑，又證人即到場處理員警李福進亦結證稱
    ：伊當時有到現場處理，該交叉路口號誌有正常運作，且當時沒有停電或號誌故
    障的情形，又從派出所到現場只要十分鐘，伊一接到報案就去處理，該處標誌限
    速六十公里，當時天氣晴，視線良好等語（見本院八十九年九月六日訊問筆錄）
    ，是被告未遵守燈光號誌之指示擅闖紅燈，應可認定，況依上述調查報告表之事
    故現場圖暨照片所示，肇事時天候晴，肇事地係省道，中央分向分隔島，雙向四
    車道，有號誌正常運作之交岔路口，直路，速限六十公里，被害人機車右傾倒往
    竹圍方向內側車道靠近安全島處，被告車右斜停於往大園方向外側車道，車左前
    葉子板凹損，且左上角擋風玻璃破碎，綜上跡證研判，認係被告於駕駛自小客車
    未注意燈光號誌闖越紅燈，為本案肇事因素。按「汽車行駛至交岔路口，其行進
    、轉彎，應遵守燈光號誌之指示」，道路交通安全規則第一百零二條第一項第一
    款定有明文。本件被告於前開時、地駕車至交岔路口時，其行進自應遵守上述交
    通安全規定，而參之當時亦無不能注意之情事，詎其竟疏於注意遵守燈光號誌之
    指示，為圖一時之便，未減速慢行，即貿然向前行駛，擅闖紅燈，致被害人因而
    受傷，其有過失至為顯然，又被告之過失行為與被害人之傷害間有相當因果關係
    ，事證已明。至證人即被告之外甥徐合鋒於警訊時固指稱：當時開車要到觀音鄉
    公司上班，行經車禍現場看到Ｖ三─五六一一號自小客車駕駛把傷者扶起來，伊
  看號誌不亮，號誌燈四支都不亮，伊就趕快回家要拿相機拍下來，但回到現場發
    覺號誌正常運作等詞在卷，其證言與證人丙○○之證詞相較顯有出入，衡酌證人
    徐合鋒與被告有親戚之情，於本件攸關被告刑責之證詞難免偏頗，而證人丙○○
    與雙方俱無親誼怨隙，其證詞自屬客觀公正而可採取，堪信被告所辯及其外甥徐
    合鋒之證詞，核屬飾卸諉責或附和迴護之詞，尚無足取，被告犯行堪以認定，自
    應依法論科。另被告庭呈之錄影帶乙捲，其內容係被告之夫於事後會同當地村長
    及電器行老板在上開交岔路口所拍攝，已為被告所不否認，縱拍攝時該燈光號誌
    故障不亮，亦僅能證明車禍發生後之情形，尚不足據為被告肇事時未闖紅燈有利
    之認定，附此敘。
二、原審予以論罪科刑，固非無見。惟查被告未遵守燈光號誌之指示擅闖紅燈因而致
    被害人受傷，且被害人傷勢不輕，被告事後又未與被害人達成和解賠償損害，原
    判決量處被告有期徒刑三月，如易科罰金，以三百元折算一日，尚屬允洽，惟併
    諭知緩刑二年，即有未當。檢察官上訴意旨稱原審未究明被告犯後態度，量刑過
    輕，雖無理由，然原判決既有可議，即屬無可維持，應予撤銷改判。爰審酌被告
    無犯罪前科，亦無肇事紀錄，此有台灣高等法院被告全國前案紀錄表存卷可按，
    過失之程度、事後尚未與告訴人達成和解賠償損害、犯後猶飾詞圖卸及被害人所
    受之傷害非輕等一切情狀，量處如主文第二項所示之刑，並諭知易科罰金之折算
    標準，以資警惕。
據上論斷，應依刑事訴訟法第四百五十五條之一第三項、第三百六十九條第一項前段
、第三百六十四條、第二百九十九條第一項前段，第二百八十四條第一項前段、第四
十一條，罰金罰鍰提高標準條例第一條前段、第二條，判決如主文。
本案經檢察官何祖舜到庭執行職務
中      華      民      國      八十九    年      十二    月      十九  日
                                      臺灣桃園地方法院刑事第二庭
                                          審判長法  官  王  兆  飛
                                                法  官  王  美  玲
                                                法  官  李  育  仁
右正本證明與原本無異。
不得上訴。
                                                書記官  王  泰  元
中      華      民      國      八十九    年      十二   月    二十七   日
論罪法條：刑法第二百八十四條第一項前段
刑法第二百八十四條
因過失傷害人者，處六月以下有期徒刑、拘役或五百元以下罰金。致重傷者，處一年
以下有期徒刑、拘役或五百元下罰金。
從事業務之人，因業務之過失傷害人者，處一年以下有期徒刑、拘役或一千元以下罰
金。致重傷者，處三年以下有期徒刑、拘役或二千元以下罰金。


司法院資訊處製作；財團法人民間司法改革基金會備份。
